【裁判字號】    97,消債更,267
【裁判日期】    970530
【裁判案由】    更生事件
【裁判全文】
臺灣臺南地方法院民事裁定           97年度消債更字第267號
債  務  人  甲○○
代  理  人  黃雅萍律師
上列當事人聲請消費者債務清理事件，本院裁定如下：
    主  文
債務人甲○○自民國九十七年五月三十日十二時起開始更生程序
。
    理  由
一、按債務人不能清償債務或有不能清償之虞，且無擔保或無優
    先權之債務總額未逾新臺幣（下同）1200萬元者，於法院裁
    定開始清算程序或宣告破產前，得向法院聲請更生。法院開
    始更生程序之裁定，應載明其年、月、日、時，並即時發生
    效力，消費者債務清理條例第3條、第42條第1項、第45條第
    1項定有明文。
二、本件債務人主張：債務人負債總額為1,696,745元，均係無
    擔保或無優先權之債務，名下並無不動產或其他資產，負債
    顯然超過資產，已達不能清償債務或有不能清償之虞之程度
    。債務人雖曾於民國95年間依照中華民國銀行公會會員辦理
    消費金融案件無擔保債務協商機制與各債權銀行成立協商，
    約定按月於每月10日支付17,508元，至全部清償為止，然債
    務人每月收入僅約17,333元，扣除每月依協商條件應清償之
    金額，無法維持最低基本生活，需仰賴親友支助，提供食宿
    ，寄人籬下。且債務人之兄長過世後，因其女蕭喬文重障，
    經債務人向鈞院聲請宣告禁治產，經鈞院以95年度禁字第65
    號裁定宣告蕭喬文為禁治產人在案，現於安養中心照護，每
    月負擔住宿費及食品費，而蕭喬文之子女蕭如邑、蕭宇翔均
    由債務人與家屬共同扶養照顧。債務人因家人產生巨變，須
    支付龐大醫藥費與扶養費，入不敷出，而家人間亦須負擔高
    額貸款本息，無法再為協助；且95年協商當時，銀行根本未
    考量債務人之收入，自行提出協商條件，並自行視為協商成
    功，致每月應償還金額高於債務人之收入，債務人只得四處
    借款支應，現今無法再按協商金額繳納，實有不可歸責於債
    務人之事由，債務人復未經法院裁定開始清算程序或宣告破
    產，爰向本院聲請更生等語。
三、債務人主張其現今每月薪資收入約17,333元，負債總額為1,
    696,745元，均係無擔保或無優先權之債務，名下並無不動
    產或其他資產。債務人曾於消費者債務清理條例施行前，與
    各債權銀行就無擔保債務成立協商，約定每月償還17,508元
    。債務人僅係一般消費者，並未從事營業之事實，業據提出
    債權人清冊、債務人清冊、財產及收入狀況說明書、戶籍謄
    本、各類所得扣繳暨免扣繳憑單、財政部臺灣省南區國稅局
    94、95年度綜合所得稅各類所得資料清單、財政部臺灣省南
    區國稅局財產歸屬資料清單、無擔保債務還款計劃及存摺影
    本為證，堪認債務人確已達不能清償債務或有不能清償之虞
    之程度。
四、按債務人對於金融機構因消費借貸、自用住宅借款、信用卡
    或現金卡契約而負債務，在聲請更生或清算前，應提出債權
    人清冊，以書面向最大債權金融機構請求協商債務清償方案
    ，並表明共同協商之意旨。債務人與金融機構協商成立者，
    不得聲請更生或清算。但因不可歸責於己之事由，致履行顯
    有重大困難者，不在此限，消費者債務清理條例第151條第1
    、5項定有明文。債務人雖曾於消費者債務清理條例施行前
    ，與各債權銀行就無擔保債務成立協商，約定每月償還17,5
    08元，然債務人每月收入僅約17,333元，而台灣省97年每月
    每人最低生活費係9,829元，有內政部歷年最低生活費一覽
    表1份在卷可稽，債務人每月所領之薪資扣除其最低生活費9
    ,829 元後，已不足支付其之前與各債權銀行就無擔保債務
    成立協商所約定每月應償還之17,508元。債務人主張其之前
    係迫於無奈始與各債權銀行達成協議，其係因不可歸責於己
    之事由，致履行上開協議顯有重大困難，堪予採信。
五、綜上所述，債務人僅係一般消費者，並未從事營業，其已達
    不能清償債務或有不能清償之虞之程度，其中無擔保或無優
    先權之債務，在1200萬元以下，之前雖與各債權銀行達成協
    議，但因不可歸責於己之事由，致履行上開協議顯有重大困
    難，且未經法院裁定開始清算程序或宣告破產，又查無消費
    者債務清理條例第6條第3項、第8條或第46條各款所定駁回
    更生聲請之事由存在，則債務人聲請更生，應屬有據，爰裁
    定如主文。
中    華    民    國    97    年    5     月    30    日
              民事第二庭    法      官  蘇正賢
上為正本係照原本作成
本件不得抗告
本裁定已於97年5月30日12時公告。
中    華    民    國    97    年    5     月    30    日
                            書  記  官  陳美萍


司法院資訊處製作；財團法人民間司法改革基金會備份。
